【裁判字號】    98,訴,583
【裁判日期】    981229
【裁判案由】    毒品危害防制條例
【裁判全文】
臺灣高雄地方法院刑事判決               98年度訴字第583號
公  訴  人  臺灣高雄地方法院檢察署檢察官
被      告  甲○○
選任辯護人  陳正男律師
上列被告因違反毒品危害防制條例案件，經檢察官提起公訴（98
年度偵字第8927號）及移請併案審理（98年度偵字第14419 號）
，本院判決如下：
    主  文
甲○○販賣第一級毒品，累犯，處有期徒刑拾捌年，扣案如附表
所示第一級毒品海洛因（含包裝袋玖只），均沒收銷燬之，扣案
NOKIA 牌行動電話壹支（序號：000000000000000 ，含00000000
00號SIM 卡）、電子秤壹台、夾鏈袋拾肆個，均沒收之，未扣案
犯罪所得新台幣捌仟元，沒收之，如一部或全部不能沒收時，以
其財產抵償之。又販賣第一級毒品，累犯，處有期徒刑拾捌年，
扣案如附表所示第一級毒品海洛因（含包裝袋玖只），均沒收銷
燬之，扣案NOKIA 牌行動電話壹支（序號：000000000000000 ，
含0000000000號SIM 卡）、電子秤壹台、夾鏈袋拾肆個，均沒收
之，未扣案犯罪所得新台幣伍仟元，沒收之，如一部或全部不能
沒收時，以其財產抵償之。應執行有期徒刑貳拾肆年，扣案如附
表所示第一級毒品海洛因（含包裝袋玖只），均沒收銷燬之，扣
案NOKIA 牌行動電話壹支（序號：0000 00000000000，含000000
0000號SIM 卡）、電子秤壹台、夾鏈袋拾肆個，均沒收之，未扣
案犯罪所得新台幣壹萬仟元，沒收之，如一部或全部不能沒收
時，以其財產抵償之。
    事  實
一、甲○○前因違反麻醉藥品管理條例案件被法院判處有期徒刑
    5 年1 月、4 月，應執行有期徒刑5 年3 月，後有期徒刑4
    月部分經減為有期徒刑2 月，應執行有期徒刑5 年2 月，另
    因違反麻醉藥品管理條例案件、違反肅清煙毒條例案件，分
    別被判處有期徒刑5 月、3 年，經減為有期徒刑2 月15日、
    1 年6 月，與上開應執行之有期徒刑5 年2 月接續執行，於
    96年12月27日縮刑期滿執行完畢。詎仍不知悔改，明知海洛
    因為毒品危害防制條例第2 條第2 項第1 款所規定之第一級
    毒品，依同條例第4 條第1 項、第11條第1 項之規定，不得
    持有或販賣，竟分別基於販賣第一級毒品海洛因以營利之犯
    意，以其所有門號0000000000之行動電話（NOKIA 牌，序號
    ：000000000000000 ，下稱系爭行動電話【含SIM 卡】）作
    為聯絡工具，與丁○○持有門號0000000000號之行動電話聯
    絡，先協議由甲○○以海洛因1 包將近1 公克新台幣（下同
    ）5 千元之代價，販賣予丁○○，雙方約定於民國98年1 月
    26日至同年月30日間之某日，在位於高雄縣梓官鄉○○路鄰
    近海邊之有利釣蝦場交易；復以上開方式聯繫，協議由甲○○以海洛因1 包將近2 公克8 千元之代價，販賣予丁○○，
    雙方約定於98年3 月10日至同年月12日間之某日，在高雄縣
    梓官鄉蚵仔寮海邊交易。嗣經警於98年3 月17日19時10分許
    ，在有利釣蝦場查獲甲○○後，持本院所核發之搜索票，會
    同於甲○○使用之車牌號碼9935-X M號自用小客車（下稱系
    爭車輛）內，查扣如附表編號1 、2 所示之第一級毒品海洛
    因4 包（其中1 包內含6 小包），並於甲○○位於高雄縣梓
    官鄉○○○路保生三街52號住處2 樓房間內，查扣甲○○所
    有供販賣海洛因之系爭行動電話1 支、電子秤1 台、供販賣
    海洛因預備之夾鏈袋14個等物。
二、案經臺南市警察局第五分局報請臺灣高雄地方法院檢察署檢
    察官偵查起訴及移送併案審理。
    理  由
一、證據能力之判斷：
  (一)按被告以外之人於審判外之言詞或書面陳述，除法律有規定
    者外，依刑事訴訟法第159 條第1 項之規定，雖不得作為證
    據，但依同法第159 條之2 規定，被告以外之人於檢察事務
    官、司法警察官或司法警察調查中所為之陳述，與審判中不
    符時，其先前之陳述具有較可信之特別情況，且為證明犯罪
    事實存否所必要者，仍得作為證據。而本件辯護人雖辯稱證
    人丁○○於警詢之證述無證據能力，然證人丁○○於警詢中
    陳述向被告購買海洛因，而於審判中則證述係與被告合資購
    買海洛因，本院審酌證人丁○○於警詢所陳與於本院所證內
    容有如上差異，而於警詢陳述時因離案發時間較接近，且程
    序上非公開，不易受被告在場之影響，又該時所陳與嗣後多
    次在檢察官偵訊時所陳大致相符，所陳有較為可信之特別情
    形，且該部分陳述為判斷本件犯罪事實之重要證據，是認證
    人丁○○警詢之陳述合於刑事訴訟法第159 條之2 規定，為
    傳聞法則之例外，而有證據能力。
  (二)又被告以外之人於偵查中向檢察官所為之陳述，除顯有不可
    信之情況者外，得為證據，刑事訴訟法第159 條之1 第2 項
    定有明文；而檢察官於偵查中訊問被告以外之人時，可能係
    以被告或以證人身份進行訊問，倘檢察官於訊問前，已依不
    同身份所應適用之程序，分別告知刑事訴訟法第95條關於訊
    問被告應先告知之事項，或同法第180 條、第181 條、第
    186 條第2 項之證人拒絕證言權，使該受訊問之被告以外之
    人瞭解其係基於何種身分應訊，得以適當行使各該當權利，
    不致因身分混淆而剝奪其權利之行使，則檢察官此種訊問方
    式之偵查作為，即難謂為於法有違。而本件證人丁○○於檢
    察官偵查中所為之陳述，係由檢察官分別以被告及證人身分
    訊問，訊問前並已告知上開訊問被告應告知事項及拒絕證言
    之權利（詳98年度偵字第8927號卷【下稱本案偵查卷】第11
    頁、第17頁、第49頁、第63頁、98年度偵字第14419 號卷【
    下稱併案偵(二)卷】第38頁），此外亦查無顯不可信之情況，
    自應認該陳述有證據能力，辯護人辯稱證人丁○○在檢察官
    偵查中所為之陳述無證據能力，亦無可採。
  (三)司法警察（官）依刑事訴訟法第229 條至第231 條之規定，
    調查犯罪嫌疑人犯罪情形及蒐集證據詢問犯罪嫌疑人，依同
    法第100 條之2 準用同法第100 條之1 第1 項之規定，除有
    急迫情況且經記明筆錄者外，雖應全程連續錄音；必要時，
    並應全程連續錄影，但考其立法目的，無非在於建立詢問筆
    錄之公信力，並擔保詢問程序之合法正當，亦即在於擔保犯
    罪嫌疑人對於詢問之陳述係出於自由意思及筆錄所載內容與
    其陳述相符，是如不影響詢問之陳述係出於自由意思及筆錄
    所載內容與其陳述相符，自不得隨意指摘該詢問程序有何違
    法。本件經勘驗98年3 月18日被告第2 次警詢筆錄錄音帶，
    雖發現人別詢問、告知權利、詢問逮捕、搜索、扣押事宜後
    ，於詢問扣得之毒品是否要販賣牟利前（即筆錄第3 頁第4
    個問答後，詢問第5 個問題前），錄音內容有一段空白，且
    接續於該錄音帶B 面有錄音時，係先確認前已詢問並經被告
    供述之(1)在系爭車輛查扣物品（筆錄第2 頁第5 個答），(2)
    該查扣物品是否經被告會同秤重（筆錄第3 頁第4 個答）後
    ，始接續上開扣得毒品是否要販賣牟利之詢問，有勘驗筆錄
    及警詢筆錄附卷可資比對（詳本院卷第73頁、南市警五偵字
    第09800000271 號卷【下稱本案警卷】第4 至6 頁），然本
    次警詢詢問之錄音僅被告吃飯、上廁所時有暫停，餘皆採連
    續錄音方式進行之事實，業據證人即紀錄之司法警察丙○○
    、證人即詢問之司法警察乙○○證述在卷（詳本院卷第128
    頁、第134 頁），證人均經具結願負偽證責任，所證自有一
    定可信度，且證人乙○○於本件偵查並未參與查獲部分，僅
    負責查獲後對被告之詢問，業據其證述在卷（詳本院卷第
    131 頁），既未參與查獲之過程，對全案之事證自較難掌握
    ，則在詢問過程翻閱相關卷證瞭解案情之需要當較始終參與
    者多，從而詢問錄音出現空白之情形，除臨時有事先行處理
    之可能外，亦有可能係因翻閱相關卷證瞭解案情所致，且錄
    音既有空白，顯見錄音確未中斷而屬連續，從而尚難因錄音
    有空白而逕認詢問有何不法或錄音程序有何瑕疵，合先敘明
    。
  (四)上開警詢詢問過程，發現被告曾以台語表示希望「捲1 支」
    ，詢問期間並有吸鼻涕、深呼吸的聲音，有上開勘驗筆錄附
    卷可稽（詳本院卷第73頁），且依證人乙○○證述略以：被
    告在詢問過程確有鼻涕比較多，一點點鼻塞之輕微毒癮發作
    情形等語（詳本院卷第137 頁），雖堪認被告在98年3 月18
    日第2 次警詢製作過程有毒癮發作之情形，但依本院上開勘
    驗之結果，僅發現被告有此毒癮發作之表徵，而並未發現有
    對於詢問內容無法理解或答非所問之情形，被告既可理解被
    詢問之問題，且答覆情形亦屬正常，則亦難因被告在詢問過
    程有毒癮發作之情形，逕認本件警詢過程有何不適法。
  (五)被告雖辯稱在98年3 月18日第2 次警詢過程中，之所以會自
    白販賣第一級毒品海洛因予丁○○，係因受司法警察「承認
    犯罪即可獲得交保」之不當引導，為求得以交保始承認販賣
    第一級毒品犯行云云，且證人丁○○證稱略以：在警察局警
    察叫我們承認，他說和檢察官是同學，可以讓我們交保等語
    （詳本院卷第160 頁），惟查：
    1.證人丁○○非僅於98年3 月18日警詢、檢察官訊問時供稱
      向被告購買第一級毒品海洛因，且後續於同年3 月25日檢
      察官以被告身分訊問時、同年4 月15日以被告及證人身分
      訊問時、同年5 月1 日、同年9 月29日檢察官以被告身分
      訊問時，亦均供稱向被告購買第一級毒品海洛因，有筆錄
      附卷可稽（詳南市警五刑偵字第09800000 476號卷【下稱
      併案警(一)卷】第20頁、本案偵查卷第11頁、第17頁、第49
      至50頁、第64頁、併案偵(二)卷第39頁），而檢察官於98年
      3 月18日訊問後，即聲請本院裁定將丁○○予以羈押，此
      有點名單、羈押聲請書、本院押票各1 份附卷可稽（詳98
      年度偵字第8928號卷【下稱併案偵(二)卷】第5 頁、第14頁
      、第16頁），則承辦本案之司法警察即使曾以上開得交保
      之言詞不當利誘，於本院裁定執行羈押後，證人應可瞭解
      非為一定之供述即可具保停止羈押，從而上開羈押後向被
      告購買第一級毒品海洛因之供述，自無可能係受可否具保
      停止羈押之影響所為，且證人既於上開程序自始至終供稱
      向被告購買第一級毒品海洛因，顯見其於98年3 月18日警
      詢及檢察官偵訊時所供，非受司法警察可否交保言論之影
      響所致，否則於嗣後之訊問程序，已知司法警察上開所述
      不實，自無仍持續供稱向被告購買第一級毒品海洛因之可
      能，故證人於98年3 月18日警詢及檢察官偵訊時供稱向被
      告購買第一級毒品海洛因，非受司法警察不當引誘所致，
      應可認定，則證人丁○○於本院所為上開司法警察不當引
      導之所證，自難認與事實相符，不足採信。
    2.依被告被查獲後之供述情形，於第2 次警詢坦承所購之第
      一級毒品海洛因除供本人施用外，亦販賣他人以牟利，有
      筆錄附卷可稽（詳本案警卷第6 頁），於檢察官偵訊時坦
      承曾將第一級毒品海洛因販售予丁○○，亦有筆錄附卷可
      按（詳本案偵查卷第9 頁），雖於嗣後本院聲押庭時改稱
      第一級毒品海洛因均係供本人施用，未將之販售予包含丁○○之他人，但被告於初供承認犯罪後，於嗣後之偵審過
      程翻異前詞否認犯罪，事屬常見，多數因初受詢問或訊問
      時，在良心受煎熬下承認犯罪，事後因考慮被認定有罪後
      可能將受之刑責，因而翻異前供，亦有可能因其他原因而
      前後所供不一，但尚難因被告在聲押庭翻異前詞之情形，
      逕認前於警詢及檢察官偵訊時所為之自白，係受司法警察
      不當利誘所致。
    3.綜上，證人丁○○所為司法警察以承認犯罪可交保之詞，
      利誘其與被告承認本件犯行之所證與事實不符，不足採信
      ，又被告在聲押庭翻異前詞之情形，無法證明前於警詢及
      檢察官偵訊時所為之自白，係受司法警察不當利誘所致，
      且經本院勘驗警詢錄音帶之結果，除有上開錄音空白之情
      形外，警詢問答內容均與筆錄所載相符，且未發現司法警
      察有不當利誘或誤導之情形，此有勘驗筆錄附卷可稽（詳
      本院卷第73頁），被告辯稱警詢及檢察官初訊時之自白，
      係出自司法警察不法利誘，尚無可採，上開自白自可為本
      件認定事實之證據。
二、事實認定：
    訊據被告甲○○雖自承丁○○於98年1 月份曾交付伊4 千元
    ，嗣後伊以電子秤秤1 公克之海洛因交予丁○○，且同年3
    月中旬丁○○曾以電話聯繫購買海洛因事宜，惟矢口否認有
    本件販賣第一級毒品海洛因予丁○○之犯行，辯稱98年1 月
    份該次係與丁○○各出資4 千元，由伊向綽號「順仔」購買
    後，再平分購得之海洛因交付丁○○，而同年3 月中旬該次
    丁○○亦係聯繫合資購買海洛因，但聯繫後並未合資購買云
    云。惟查：
  (一)依證人丁○○於警詢及檢察官偵查時證稱略以：伊均先以持
    用之0000000000號行動電話撥打被告所持用之系爭行動電話
    ，與被告聯繫購買海洛因事宜，先於98年1 月份農曆過年前
    後向被告購買海洛因，再於同年3 月中旬即被查獲約1 週前
    ，向被告購買海洛因等語（詳併案警(一)卷第20頁、本案偵查
    卷第11頁、第17頁、第49至50頁、第64頁、併案偵(二)卷第39
    頁），核與被告被查獲後於警詢供稱略以：被查扣之海洛因
    係供自己施用，如果有人要買，伊也會賣他們等語，及於同
    日檢察官偵訊時供稱略以：買這麼多海洛因是自己要施用，
    也想要賣人，上星期三曾賣給丁○○海洛因8 、9 千元，重
    約1.8-2.0 公克等語（詳本案警卷第5 頁、本案偵查卷第9
    頁）大致相符，且被告持用之系爭行動電話門號在98年農曆
    過年起至本件查獲期間確由被告使用，業經被告自承在卷（
    詳本院卷第32頁），而系爭行動電話門號，於過年前後之98
    年1 月26日上午11時25分44秒起至同年月30日晚上10時46分
    10 秒 止，與丁○○持用之0000000000號行動電話共通話聯
    絡12 次 ，另於同年3 月10日下午2 時43分11秒起至同年月
    12日下午6 時10分47秒止，與丁○○持用之0000000000號行
    動電話共通話7 次，有通聯紀錄2 份附卷可稽（詳本案偵查
    卷第66至68頁、第40至44頁），足見證人丁○○上開以行動
    電話聯繫購毒事宜之所證，尚非子虛烏有，況本件於被告使
    用之系爭車輛查扣如附表編號1 、2 所示之海洛因4 包，並
    於被告住處2 樓房間內查扣系爭行動電話1 支、電子秤1 台
    、夾鏈袋14個等物，有搜索票、搜索扣押筆錄、搜索同意書
    各1 份、查獲後所拍攝相片2 張附卷可稽（詳本案警卷第11
    至19頁），且查扣之如附表編號1 粉塊狀物品2 包，均含第
    一級毒品海洛因成分，合計淨重37.55 公克（空包裝總重
    1.96 公 克），純度72.95 ％，純質淨重27.39 公克，查扣
    之如附表編號2 粉末物品2 包（其中1 包內含6 小包），均
    含第一級毒品海洛因成分，合計淨重8.14公克（空包裝總重
    3.22公克），純度46.96 ％，純質淨重3.82公克，有法務部
    調查局濫用藥物實驗室鑑定書附卷可考（詳本案偵查卷第55
    頁），查獲之海洛因數量甚多，顯非一般人自行施用之數量
    ，並查獲販毒者通常量秤分裝所需之電子秤及夾鏈袋，則依
    證人丁○○所證、被告所供及上開事證顯示，被告於98年1
    月份農曆過年前後及同年3 月17日被查獲前1 週左右，曾2
    次販賣第一級毒品海洛因予丁○○之事實，應可認定。另因
    毒品毒害人民甚深，政府為杜絕毒品氾濫，再三宣導教誨民
    眾遠離毒品，且媒體之報導既深且廣，上開對毒品之禁絕政
    策，應為民眾所熟悉，則如非有利可圖，衡情一般接觸毒品
    之人當不致輕易協助他人購買毒品，增加被查獲之可能，故
    被告辯稱係丁○○持交金錢與伊合資後，由伊向「順仔」購
    買後再予平分交付，丁○○嗣後於本院證稱係與被告合資，
    由被告購買後，在車上分配，均與經驗法則不符，且與前揭
    所證、所供不符，不足採信。再者，被告辯稱98年3 月中旬
    該次丁○○聯繫後並未合資購買海洛因，丁○○嗣後於本院
    證稱98年3 月中旬未向被告購買海洛因，亦與前揭所證、所
    供不符，同不足採。
  (二)本件被告販賣海洛因予丁○○之時間、地點及數量、金額，
    依證人丁○○98年3 月18日警詢時證述略以：伊3 天前向被
    告購買海洛因5 千元等語，同日檢察官訊問時證稱略以：伊
    上星期三即98年3 月11日晚上12時許，在有利釣蝦場，以8
    千多元向被告購買海洛因約2 公克等語，同年3 月25日檢察
    官偵訊時證稱略以：伊總共向被告購買2 次毒品，除98年3
    月份該次外，另1 次係於同年1 月某日晚上，在梓官鄉海邊
    ，以5 千多元購買重量不到1 公克之海洛因等語，同年4 月
    15日檢察官偵訊時證稱略以：伊僅記得被查獲時之上星期有
    向被告購買海洛因，不確定是星期三，該次購買地點在蚵仔
    寮交貨，1 月份過年前該次在有利釣蝦場交貨等語，同年5
    月1 日檢察官偵訊時證稱略以：伊第1 次在98年農曆過年左
    右即大約1 月底，在有利釣蝦場向被告購買海洛因，第2 次
    於被查獲前1 週，但不記得星期幾，在蚵仔寮海邊向被告購
    買海洛因等語，同年9 月29日檢察官訊問時證稱略以：伊在
    被查獲前3 天前，在梓官鄉向被告購買5 千元海洛因，數量
    不清楚，98年農曆過年前也買過1 次，地點在海邊等語（詳
    併案警(一)卷第20頁、本案偵查卷第11頁、第17頁、第49至50
    頁、第64頁、併案偵(二)卷第39至40頁），被告於同年3 月18
    日檢察官偵訊時供稱略以：上星期三（即98年3 月11日）在
    蚵仔寮海邊，以8 、9 千元代價賣予丁○○海洛因約1.8-
    2.0 公克等語（詳本案偵查卷第9 頁），參酌毒品販賣前後
    ，販毒者及購毒者需聯繫販毒事宜，常有密集電話聯繫之情
    形，而本件如前所述，被告與丁○○係以行動電話聯繫購買
    毒品事宜，而其2 人之行動電話於98年1 月26日上午11時25
    分44秒起至同年月30日晚上10時46分10秒止，密集通話聯絡
    12次，另於同年3 月10日下午2 時43分11秒起至同年月12日
    下午6 時10分47秒止，密集通話聯絡7 次，是應認本件被告
    第1 次販賣第一級毒品海洛因予丁○○之時間介於98年1 月
    26日至同年月30日之間，第2 次介於同年3 月10日至同年月
    12日之間。
  (三)如前所述，證人丁○○就各次購買海洛因之金額所證雖非一
    致，但基本上僅有5 千多元（或5 千元）、8 千多元2 金額
    ，則堪認本件被告2 次販賣海洛因予丁○○之金額分別為5
    千多元（或5 千元）、8 千多元，而參酌被告曾供承查獲前
    該次（即第2 次）係以8 、9 千元代價販賣海洛因約1.8-
    2.0 公克予丁○○，則應認第1 次販賣之金額為5 千多元（
    或5 千元），第2 次販賣之金額為8 千多至9 千元，且基於
    罪疑惟輕之原則，從寬認定第1 次販賣金額為5 千元，第2
    次販賣金額為8 千元。另審酌丁○○所證，5 千多元係購買
    重量不到1 公克之海洛因，8 千多元係購買約2 公克海洛因
    ，及被告所供以8 、9 千元販賣約1.8-2.0 公克海洛因大致
    相符，均堪採信，及參酌購買金額較高且重複購買較為熟識
    時，購買條件可能較為優惠之經驗法則，因認被告第1 次係
    以5 千元代價，販賣將近1 公克之海洛因予丁○○，第2 次
    係以8 千元之代價，販賣將近2 公克之海洛因予丁○○。
  (四)依上開所證，第1 次向被告購買毒品地點，丁○○先證稱在
    梓官鄉海邊，之後連2 次改稱係在有利釣蝦場，第4 次又稱
    在海邊，所證雖略有不同，但有利釣蝦場位於高雄縣梓官鄉
    ○○路，業經被告證述在卷（詳本案警卷第4 頁），而梓官
    鄉本為臨海之鄉鎮，轄內區域距海邊均非遠，是有利釣蝦場
    所在周遭亦可廣泛稱為海邊，是上開所證尚難認有何矛盾，
    且丁○○既2 次具體證稱交易地點在有利釣蝦場，則該次確
    在鄰近海邊之有利釣蝦場交易之事實，應可認定。而第2 次
    向被告購買毒品地點，丁○○先證稱在有利釣蝦場，第2 次
    改稱在蚵仔寮，第3 次稱在蚵仔寮海邊，第4 次則稱在梓官
    鄉，而被告自白該次犯行時，則稱係在蚵仔寮海邊交易，本
    院審酌蚵仔寮本屬梓官鄉轄內，丁○○第4 次所稱在梓官鄉
    交易，與第2 、3 次所稱在蚵仔寮或蚵仔寮海邊交易，實質
    上並無不合，參酌被告亦曾自承在蚵仔寮海邊交易，因認被
    告第2 次係在蚵仔寮海邊販賣海洛因予丁○○。
  (五)綜上所述，本件事證明確，被告有如事實欄所載之犯行，應
    可認定。
三、論罪科刑：
  (一)本件犯罪行為實施後，毒品危害防制條例第4 條第1 項、第
    17條之規定於98年5 月20日修正公布，而(1)該條例第4 條第
    1 項修正後之規定為：「製造、運輸、販賣第一級毒品者，
    處死刑或無期徒刑；處無期徒刑者，得併科2 千萬元以下罰
    金」，比較結果得併科之金額修正前為1 千萬元，修正後為
    2 千萬元，其餘均未變動，以修正前之規定較有利於被告；
    (2)該條例第17條第1 項於此次修正時，將原先之「供出毒品
    來源，因而破獲，得減輕其刑」之規定，修正為「供出毒品
    來源，因而查獲其他正犯或共犯者，減輕或免除其刑」，將
    供出毒品來源得減輕之規定，修正為「減輕或免除其刑」，
    該部分自以修正後之規定較有利於被告；(3)修正後該條例第
    17 條 增加第2 項「犯第4 條至第8 條之罪於偵查及審判中
    均自白者，減輕其刑」之規定，修正後增加之規定亦較有利
    於被告，然本件被告並未坦承犯行，無修正後第17條第1 項
    應減輕或免除其刑規定之適用，被告亦未供出毒品來源因而
    查獲其他正犯或共犯，無修正後第17條第2 項減輕規定之適
    用，而如上所述，第4 條第1 項應科刑罰之規定，以修正前
    之規定對被告較為有利，則依刑法第2 條第1 項前段，本件
    被告應適用修正前毒品危害防制條例第4 條第1 項之規定。
  (二)按海洛因係屬毒品危害防制條例第2 條第2 項第1 款之第一
    級毒品，依同條例第11條第1 項、第4 條第1 項規定，不得
    持有或販賣。是核被告所為，均係犯修正前毒品危害防制條
    例第4 條第1 項之販賣第一級毒品罪。被告持有第一級毒品
    之低度行為，為販賣之高度行為所吸收，均不另論罪。被告
    前後2 次販賣第一級毒品海洛因之犯行間，犯意各別，行為
    互殊，應分論併罰。檢察官移送併案審理部分之犯罪事實，
    與本件提起公訴之犯罪事實相同，屬同一案件，本院自得併
    予審理。被告有事實欄所載之犯罪科刑及執行情形，有臺灣
    高等法院被告前案紀錄表附卷可稽（詳本院卷第197 至203
    頁），受徒刑之執行完畢後，5 年以內故意再犯本件有期徒
    刑以上之罪，為累犯，惟因死刑、無期徒刑無法加重，爰依
    法加重其罰金刑部分。又毒品危害防制條例制訂之目的，係
    為防制毒品危害，維護國民身心健康，因而就販賣第一級毒
    品部分，訂法定刑為死刑或無期徒刑之重刑，然若未分別行
    為人販賣第一級毒品之數量、次數、獲利金額及所造成之危
    害，一律處以死刑或無期徒刑之重刑，尚難認合於罰所當罰
    之刑事政策，亦非阻絕毒害之唯一方法，而本件扣案之海洛
    因驗後合計之純質淨重雖高達31.21 公克（27.39 ＋3.82＝
    31.21 ）公克，但因該部分海洛因有可能部分係供被告施用
    ，非必均供販賣，而被告被查獲販賣第一級毒品海洛因之次
    數為2 次，次數非多，且犯罪所得僅1 萬3 千元（5 千＋8
    千＝1 萬3 千），綜上各情，堪認被告販賣第一級毒品之數
    量非鉅，衡之毒品危害防制條例第4 條第1 項法定本刑為死
    刑、無期徒刑，與大量販賣毒品者相比，若處以被告該法定
    最輕本刑無期徒刑，猶嫌過重，其情狀應認尚堪憫恕，爰依
    刑法第59條規定，減輕其刑。爰審酌毒品戕害國人身心健康
    ，被告販賣第一級毒品海洛因之犯行，對於國民健康及社會
    治安之影響至深且鉅，且被告否認犯罪，犯後態度不佳，前
    曾因違反麻醉藥品管理條例案件被判處罪刑，有臺灣高等法
    院被告前案紀錄表附卷可稽，素行不佳等一切情狀，分別量
    處如主文所示之刑，並定應執行之刑。
  (三)扣案如附表所示物品均係第一級毒品，應依毒品危害防制條
    例第18條第1 項之規定，沒收銷燬之，另包裝海洛因之塑膠
    包裝袋，因與其內之毒品難以析離，且無析離之實益與必要
    ，應視同毒品，依上規定，一併沒收銷燬之，至送驗耗損部
    分之毒品因已滅失，爰不另宣告沒收銷燬。另扣案系爭行動
    電話1 支、電子秤1 台、夾鏈袋14個均為被告所有，業經其
    供述在卷（詳本院卷第175 頁），系爭行動電話為供聯繫本
    件販賣毒品所用，業如前述，電子秤係用以量秤毒品所用，
    已據被告自承在卷（詳本院卷第175 頁），均係供被告販賣
    第一級毒品所用之物，均應依同條例第19條第1 項之規定，
    沒收之，且上開物品既已扣案，無不能沒收之情形，爰不另
    宣告追徵價額；而查扣之夾鏈袋與如附表編號2 其中內含6
    小包之該包海洛因粉末，其中內含之6 小包海洛因粉末包裝
    夾鏈袋，無論大小、格式均相同，有查獲相片2 張附卷可稽
    （詳本案警卷第59頁），足見係預備供分裝販售之海洛因所
    用，應依刑法第38條第1 項第2 款規定予以沒收之。再者，
    被告因本件犯罪所得之財物如前所述為1 萬3 千元，應依同
    條例第19條第1 項之規定，宣告沒收之，且既未扣案，難認
    無不能沒收之情形，並應宣告如全部或一部不能沒收時，以
    被告財產抵償之。另其他扣案物品與本件犯罪尚無關連，爰
    不宣告沒收，附此陳明。
據上論斷，應依刑事訴訟法第299 條第1 項前段，98年5 月20日
修正前毒品危害防制條例第4 條第1 項、第18條第1 項前段、第
19條第1 項，刑法第11條、第2 條第1 項前段、第47條第1 項、
第59條、第51條第5 款、第38條第1 項第2 款，判決如主文。
本案經檢察官張志杰到庭執行職務。
中    華    民    國    98    年    12    月    29    日
                刑事第六庭審判長法  官  李璧君
                                法  官  曾鈴
                                法  官  鄭峻明
以上正本證明與原本無異。
如不服本判決應於收受判決後10日內向本院提出上訴書狀，並應
敘述具體理由。其未敘述上訴理由者，應於上訴期間屆滿後20日
內向本院補提理由書（均須按他造當事人之人數附繕本）「切勿
逕送上級法院」。
中    華    民    國    98    年    12    月    29    日
                                書記官  吳韻芳
附錄論罪科刑法條：
修正前毒品危害防制條例第4條
製造、運輸、販賣第一級毒品者，處死刑或無期徒刑；處無期徒
刑者，得併科新台幣1 千萬元以下罰金。
製造、運輸、販賣第二級毒品者，處無期徒刑或7年以上有期徒
刑，得併科新台幣 7 百萬元以下罰金。
製造、運輸、販賣第三級毒品者，處5年以上有期徒刑，得併科
新台幣5 百萬元以下罰金。
製造、運輸、販賣第四級毒品者，處3年以上10年以下有期徒刑
，得併科新台幣 3 百萬元以下罰金。
製造、運輸、販賣專供製造或施用毒品之器具者，處1年以上7年
以下有期徒刑，得併科新台幣 1 百萬元以下罰金。
前5 項之未遂犯罰之。
附表：
┌──┬────┬──┬────────────────────┐
│編號│扣押物品│數量│檢驗結果                                │
├──┼────┼──┼────────────────────┤
│1   │粉塊狀（│2 包│均含第1 級毒品海洛因成分，合計淨重37.55 │
│    │含包裝袋│    │公克（空包裝總重1.96公克），純度72.95 ％│
│    │）      │    │，純質淨重27.39 公克                    │
├──┼────┼──┼────────────────────┤
│2   │粉末（含│2 包│其中1 包內含6 小包，均含第一級毒品海洛因│
│    │包裝袋）│    │成分，合計淨重8.14公克（空包裝總重3.22公│
│    │        │    │克，純度46.96％，純質淨重3.82公克）     │
└──┴────┴──┴────────────────────┘


司法院資訊處製作；財團法人民間司法改革基金會備份。
